臺灣高等法院臺中分院民事裁定
111年度抗字第333號
抗  告  人  林瑞育  
相  對  人  游玉青  
上列當事人間確定訴訟費用額聲明異議事件，抗告人對於中華民
國111年7月5日臺灣臺中地方法院111年度事聲字第44號裁定，提
起抗告，本院裁定如下： 
    主    文
原裁定及原法院司法事務官於民國111年5月5日所為111年度司聲
字第582號裁定均廢棄。
抗告人應向相對人給付之訴訟費用額確定為新臺幣3,530元，及
自原法院司法事務官所為111年度司聲字第582號裁定送達抗告人
之翌日起至清償日止，按週年利率百分之五計算之利息。
抗告費用由抗告人負擔。   
    理    由
一、按法院未於訴訟費用之裁判確定其費用額者，第一審受訴法
    院於該裁判有執行力後，應依聲請並得依職權以裁定確定之
    。依此裁定所確定之訴訟費用額，應於裁定送達之翌日起，
    加給按法定利率計算之利息，民事訴訟法第91條第1項、第3
    項分別定有明文。而訴訟費用之範圍，除裁判費外，尚包括
    民事訴訟法第77條之23至第77條之25所規定之費用在內。
二、本件相對人與抗告人間遷讓房屋事件，經原法院以110年度
    訴字第1003號判決敗訴，並諭知「訴訟費用由抗告人負擔」
    ，抗告人不服，提起上訴，因未據繳納第二審裁判費，經原
    法院裁定駁回其上訴。相對人執上開原法院判決、第一審裁
    判費繳費收據，並主張律師費用新臺幣（下同）40,000元亦
    為訴訟費用，向原法院聲請確定訴訟費用額為54,563元，原
    法院司法事務官以111年度司聲字第000號裁定（下稱原處分
    ）確定抗告人應負擔之訴訟費用額為新臺幣（下同）14,563
    元，並加計自原處分裁定送達翌日起至清償日止，按週年利
    率5％計算之利息。抗告人不服，提出異議，經原法院以原裁
    定駁回其異議，抗告人仍不服，提起本件抗告。
三、抗告意旨略以：伊就原法院110年度訴字第1003號判決主文
    所示建物，支付修繕費用38,300元，扣除原處分所命給付訴
    訟費用額，相對人尚應給付其23,737元，爰依法提起抗告等
    語。　　
四、經查：
　㈠按確定訴訟費用額之程序，僅在審究有求償權之一造當事人
    所列之費用項目，及其提出支付費用之計算書等證據，是否
    屬於訴訟費用之範圍，以確定應負擔訴訟費用之他造當事人
    所應賠償其訴訟費用之數額。抗告人上開主張，非本件確定
    訴訟費用額事件得以審究，亦與計算抗告人應賠償之訴訟費
    用額無涉，抗告人上開主張，洵屬無據。　
  ㈡再按民事訴訟採取訴訟費用徵收制度，係基於司法資源屬全
    民所有及使用者付費原則，兼考量司法資源有限性，避免濫
    行起訴所設，具有公益性，且確定訴訟費用額係屬法院應依
    職權審認事項，並無不利益變更禁止原則之適用。另按原告
    撤回其訴者，訴訟費用由原告負擔，民事訴訟法第83條第1
    項定有明文。查相對人於訟爭事件，原係起訴聲明求為判命
    抗告人將坐落臺中市○○區○○段000○號建物（門牌號碼：臺中
    市○○區○○街00號0樓，下稱系爭建物）全部遷讓返還予相對
    人，經原法院依系爭建物起訴時之課稅現值1,368,700元核
    定訴訟標的價額，命相對人繳納第一審裁判費14,563元，並
    由相對人據以繳納。嗣相對人於該訟爭事件第一次言詞辯論
    期日，更正聲明求為判命抗告人將系爭建物中如原法院110
    年度訴字第1003號判決附圖所示梯間、面積36.69平方公尺
    ，全部騰空遷讓返還予相對人，並據原法院依該更正後聲明
    判決相對人全部勝訴。又系爭建物面積共計165.14平方公尺
    （總面積125.45平方公尺+電梯樓梯間面積39.69平方公尺）
    ，經更正聲明後相對人所請求遷讓返還者僅為系爭建物中之
    梯間39.69平方公尺部分等情，業據本院調取訟爭事件案卷
    核閱無誤。足見相對人已於訟爭事件撤回系爭建物超過梯間
    部分之請求，依上開說明，此撤回部分訴訟費用自應由相對
    人負擔。則以系爭建物課稅現值1,368,700元，按抗告人敗
    訴部分即梯間面積39.69平方公尺，所佔系爭建物總面積165
    .14平方公尺之比例計算，訴訟標的價額應核定為328,655元
    （1,368,700元×39.69/165.14=328,655元），故而抗告人應
    負擔之第一審裁判費應為3,530元。
五、綜上，抗告人應賠償相對人之訴訟費用額應為3,530元，及
    自原處分裁定送達翌日起至清償日止，按週年利率5％計算之
    利息。原處分漏未審酌相對人撤回部分之訴訟費用應由相對
    人負擔，而據以認定抗告人所應負擔之訴訟費用額，自有未
    洽；原裁定未察，遽予維持，亦有不當。抗告意旨雖未指摘
    及此，惟原裁定及原處分既有不當，應由本院予以廢棄，更
    為裁定如主文所示。
    如主文。
中　　華　　民　　國　 111　　年　　9 　　月　　20　　日
                  民事第四庭    審判長法　官  林慧貞
　　　　　　　　　　　　　　          法　官  鄭舜元
　　　　　　　　　　　　　　　        法　官  劉惠娟
　　　　　　　　　　　　　　　　　　　                
正本係照原本作成。       
不得再抗告。
                                      書記官  陳文明
　　　　　　　　　　　　　　　　　　　
中　　華　　民　　國　　111 　年　　9 　　月　　20　　日